【裁判字號】    90,易,2400
【裁判日期】    901031
【裁判案由】    就業服務法
【裁判全文】
臺灣板橋地方法院刑事判決
    公  訴  人  臺灣板橋地方法院檢察署檢察官
    被      告  榮喬振動機械股份有限公司  設臺北縣樹林市○○街九二號
    兼  代表人  甲  ○
右列被告等因違反就業服務法案件，經檢察官提起公訴（九十年度偵字第四六二七號
、第九五三二號），本院判決如左：
    主  文
榮喬振動機械股份有限公司、甲○均無罪。
    理  由
一、公訴意旨略以：被告甲○係榮喬振動機械股份有限公司（起訴書誤載為榮僑振動
    機械有限公司；以下稱榮喬公司）之負責人，明知未經許可不得聘僱他人所申請
    聘僱之外國人，仍於民國（下同）九十年一月十一日，委由公司所聘僱不知情之
    泰國籍勞工CHANONMUANG SOMYONG，找來原由利統企業有限公司（以下稱利統公
    司）所申請聘僱（起訴書漏未載明）之同國籍勞工HAUSK BUNSEE，在榮喬公司位
    於臺北縣樹林市○○街八一之六號之工廠內工作。嗣於同日下午四時五十五分（
    起訴書誤載為晚上六時三十分）許，經警在榮喬公司上址工廠內查獲外勞HAUSK
    BUNSEE，因認被告甲○係違反就服務法第五十三條第三款規定，其聘僱人數為一
    人，而應論以同法第五十八條第一項前段之罪嫌，被告榮喬公司則應依同條第二
    項之規定科以罰金等語。
二、按犯罪事實應依證據認定之，無證據不得推定其犯罪事實，刑事訴訟法第一百五
    十四條定有明文。復按認定犯罪事實所憑之證據，雖不以直接證據為限，間接證
    據亦包括在內；然而無論直接或間接證據，其為訴訟上之證明，須於通常一般之
    人均不致有所懷疑，而得確信其為真實之程度者，始得據為有罪之認定，最高法
    院著有七十六年度臺上字第四九八六號判例甚明。本件公訴人認被告甲○及榮喬
    公司涉有違犯右開就業服務法罪嫌，無非係以右揭情節業經外勞CHANONMUANG SO
    MYONG於警訊中供述甚詳，核與另名外勞HAUSK BUNSEE所述之情節相符，且據製
    作筆錄之員警劉虔任結證稱於製作警訊筆錄時，確有翻譯人員在場翻譯無誤，泰
    勞確實說是其老闆請他找人來等語，並以現場照片及打卡表資為論據。訊據被告
    甲○固供承係榮喬公司之負責人，該名泰國籍勞工CHANONMUANG SOMYONG確為公
    司所申請聘僱等情屬實，惟堅決否認有何被訴之違反就業服務法犯行，辯稱：伊
    沒有僱用該名外勞（HAUSK BUNSEE），他是來公司找公司僱用之外勞玩，他的打
    卡片跟伊公司書寫方式不同等語。
三、經查被告榮喬公司係設於臺北縣樹林市○○街九二號一樓，其登記之董事長為被
    告甲○，又泰國籍之CHANONMUANG SOMYONG及HAUSK BUNSEE 二人，分別係由榮喬
    公司及利統公司聘僱之勞工等情，有經濟部中部辦公室於九十年七月二十四日以
    經（九０）中辦三管字第０九０三０八九六五八０號書函所檢送之榮喬公司設立
    及歷次變更登記事項資料影本，以及行政院勞工委員會九十年七月二十三日臺九
    十勞職外字第０二二三一三八號函各乙份附卷可稽，足徵被告甲○供承係榮喬公
    司之負責人，以及公司確有聘僱該名泰國籍勞工CHANONMUANG SOMYONG等情，與
    事實相符而堪以採信。次查原由利統公司聘僱之泰國籍勞工HAUSK BUNSEE於警訊
    中，固供稱CHANONMUANG SOMYONG係應其雇主即被告甲○之要求，始介紹其前往
    被告榮喬公司工作，惟亦供認於查獲當日才上班，老闆尚未告知工資如何計算，
    甚而在警方提示被告甲○之口卡片供指認時，卻答稱不認識被告等語（見九十年
    度偵字第四六二七號偵查卷第十一頁正面、第十二頁背面），堪認被告甲○當日
    並未與外勞HAUSK BUNSEE 碰面，否則外勞豈有不認識被告甲○之理？據此，被
    告甲○是否確有聘僱該名外勞之行為，已非無疑。又外勞CHANONMUANG SOMYONG
    於警訊中雖亦供陳被告甲○因工廠趕工，遂委託其代找泰籍友人至工廠打工，由
    被告甲○按日支付五百元工資云云，然嗣於檢察官偵訊時則證陳：（警訊是否實
    在？）不太了解，（HAUSK BUNSEE是你何人？）朋友，在那邊等伊，（為何警訊
    說是老闆要找來趕工？）是他們自己戴起手套的等語（見同上偵查卷第十四頁正
    面、第四十二頁背面），從而外勞CHANONMUANG SOMYONG於警訊及檢察官偵訊中
    ，其前後供述即反覆不一，其可信性已令人質疑，且核與外勞HAUSK BUNSEE就工
    資部分之供述，亦難謂相符，則公訴意旨謂二人供述之情節相符，尚有未洽，自
    難僅憑外勞CHANONMUANG SOMYONG於警訊中之指述，遂逕認被告甲○確有委託代
    找其他外勞至工廠工作之情事。又查證人即查獲本件之臺北縣警察局樹林分局樹
    林派出所警員乙○○到庭固證稱：於九十年春安期間之某日下午二、三點左右，
    當時伊執行勤務在樹林市○○街看到三名外勞行跡可疑，跟著他們後面到了樹林
    西圳街，發現外勞一起進入一家重機械模具工廠內，就進去臨檢查獲外勞在從事
    鑽孔工作，外勞當場有說甲○所僱用的外勞找他來的，是第一天去上班，伊問他
    有無打卡時，外勞就拿他的打卡片給伊等語（見九十年八月三日訊問筆錄）。惟
    證人乙○○既發現行跡可疑之三名外勞進入被告甲○之工廠，為何僅查獲HAUSK
    BUNSEE一人？且經本院核閱卷附該名外勞之打卡片所示，該外勞係於查獲當日下
    午四時五分打卡上班，惟卷附之臨檢紀錄表卻載明臨檢開始時間係自該日下午四
    時五十五分起，二者相隔近五十分之久，則證人乙○○所為於外勞甫進入工廠，
    即進入臨檢而查獲外勞HAUSK BUNSEE在內工作乙節，顯與上開過程不符。再據受
    僱於榮喬公司擔任鐵工之證人丙○○於本院調查時到庭證稱：當天有警察來工廠
    ，進來就照相，認為外勞在我們工廠工作，但該名外勞是來找我們工廠的二名外
    勞聊天，他是在玩機器，不是在做工，他剛坐下去，警察就進來，（提示並告以
    警訊中所供述）伊沒有那麼講，是警察自己寫的，（在警局作筆錄時有無錄音？
    ）有錄音，但不是同步，是一段一段寫完後再錄音等語（見同日之訊問筆錄）。
    復經本院當庭播放丙○○之警訊錄音帶，發現警訊錄音帶之內容與警訊筆錄之記
    載內容一致，惟可清晰聽到錄音機切換之聲音，應非連續錄音，並可聽到製作錄
    音帶之警員在丙○○回答停頓時，指導丙○○回答等情，亦經本院勘驗屬實在卷
    （見九十年九月十九日訊問筆錄），足徵證人丙○○指陳於警訊時未同步錄音乙
    節，尚非虛捏之詞，本院自難僅憑證人丙○○於警訊時未同步錄音及在受警員指
    導之情形下，逕行資為認定被告確有聘僱外勞HAUSK BUNSEE犯行之基礎。綜上，
    外勞CHANONMUANG SOMYONG及HAUSK BUNSEE二人於警訊及檢察官偵訊中之供述，
    有上揭反覆不一之瑕疵，其可信性已令人質疑，證人乙○○警員所證述之查獲經
    過，及證人劉虔任警員製作證人丙○○警訊筆錄之過程，亦分別有與臨檢紀錄、
    打卡片不符，與未同步錄音及指導證人陳述之瑕疵，以及現場照片及打卡片等物
    ，均未使本院達於被告甲○確有聘僱該名外勞HAUSK BUNSEE之確信程度，被告甲
    ○堅詞否認右開犯行，應非無據而堪予採信。此外，本院復查無其他足資證明被
    告甲○確有公訴意旨所指訴之聘僱他人所申請聘僱外國人右開犯行之積極證據，
    揆諸前揭法條及判例之意旨，本件應屬不能證明被告甲○犯罪，被告榮喬公司亦
    無科以違反就業服務法第五十八條第二項所規定罰金之可能，本院自應均為無罪
    之諭知。
據上論斷，應依刑事訴訟法第三百零一條第一項前段，判決如主文。
本件經檢察官洪清秀到庭執行職務
中      華      民      國      九十      年      十    月    三十一    日
                                臺灣板橋地方法院刑事第三庭
              法  官    陳志揚
右正本證明與原本無異。
如不服本判決，應於判決送達後十日內向本院提出上訴狀 (應附繕本) ，上訴於
臺灣高等法院。
                                      書記官    陳慶樹
中      華      民      國       九十      年    十一   月      十四    日


司法院資訊處製作；財團法人民間司法改革基金會備份。
